【裁判字號】    98,訴,1719
【裁判日期】    980729
【裁判案由】    公共危險等
【裁判全文】
臺灣板橋地方法院刑事判決              98年度訴字第1719號
公  訴  人  臺灣板橋地方法院檢察署檢察官
被      告  戊○○
指定辯護人  本院公設辯護人乙○○
被      告  丁○○
上列被告等因公共危險等案件，經檢察官提起公訴（98年度偵字
第10343號），本院判決如下：
    主  文
戊○○以加害生命、身體、財產之事，恐嚇他人致生危害於安全
，處有期徒刑陸月，如易科罰金，以新臺幣壹仟元折算壹日。扣
案之保特瓶壹瓶、綠色打火機壹個，均沒收。
戊○○、丁○○被訴傷害部分，均公訴不受理。
    事  實
一、戊○○於民國98年4 月2 日15時許，前往丁○○位於臺北縣
    三重市○○街133 之9 號3 樓住處，向丁○○償還其所積欠
    之債務新臺幣（下同）2 萬元之際，因與丁○○發生肢體衝
    突，致丁○○受有左臉擦傷、左手瘀青等傷害，戊○○自己
    亦受有右臉擦傷、右手背擦傷、左掌背擦傷等傷害（傷害部
    分，均據雙方撤回告訴，詳下述）。戊○○於離開之後，發
    現遺落現金1 萬元在丁○○之上址住處，擬前往取回，然因
    不滿丁○○與其發生肢體衝突，竟基於恐嚇之犯意，先持其
    所有之空保特瓶1 瓶，至加油站購買汽油裝盛於該保特瓶之
    內，旋於同日17時20分許，攜帶上開裝有汽油之保特瓶1 瓶
    及其所有之綠色打火機1 個，再前往丁○○之上址住處，由
    丁○○開門讓其進入客廳，適丁○○之夫丙○○返回上址住
    處，詎戊○○竟向丁○○、丙○○出示該裝有汽油之保特瓶
    ，且揚言：伊要以一條命配丁○○家三條命（指丁○○、許
    文賢及渠二人所生之幼兒）等語，隨即撥灑瓶內汽油，丙○○見狀趨前從戊○○手中奪下該保特瓶，戊○○再取出其所
    攜帶之綠色打火機，佯裝將要點火引燃汽油，亦遭丙○○奪
    下，丙○○立即報警，並下樓拿取滅火器，以防萬一，詎戊○○仍不肯作罷，從客廳桌上拿取丙○○所有之另1 個打火
    機，再佯裝將要點火引燃汽油以燒燬房屋，而以上揭加害生
    命、身體、財產之事，恐嚇丁○○、丙○○，致生危害於丁○○等人之安全。嗣警方據報前往現場，當場查獲戊○○，
    並扣得戊○○所有、供其實行恐嚇所用之保特瓶1 瓶、綠色
    打火機1 個等物，始悉上情。
二、案經臺北縣政府警察局三重分局報請臺灣板橋地方法院檢察
    署檢察官偵查起訴。
    理  由
壹、關於證據能力：
一、按被告以外之人於審判外之言詞或書面陳述，除法律有規定
    者外，不得作為證據，刑事訴訟法第159 條第1 項定有明文
    。查丁○○、丙○○之警詢筆錄，對於被告戊○○而言，均
    屬被告以外之人於審判外之言詞陳述紀錄，為傳聞證述，復
    查無得例外取得證據能力之規定，應無證據能力，均不得作
    為本案認定被告戊○○有罪之依據。
二、次按證人、鑑定人依法應具結而未具結者，其證言或鑑定意
    見，不得作為證據，此據刑事訴訟法第158 條之3 規定明確
    。查證人丙○○並無刑事訴訟法第186 條不得令其具結之原
    因，惟檢察官於98年4 月21日傳喚其到庭為偵訊，於訊問前
    或訊問後均未踐行具結程序，以擔保其陳述內容之信憑性，
    此有偵訊筆錄可稽，揆諸上揭規定，其所為之證言亦無證據
    能力，應予排除。至於丁○○於98年4 月3 日檢察官偵訊時
    以證人地位所為之證述，業經丁○○具結在卷，合於法定要
    件，復查無「顯有不可信之情況」，依刑事訴訟法第159 條
    之1 第2 項規定，乃傳聞證據之例外情形，有證據能力，得
    採為證定被告戊○○有罪之依據，合先敘明。
貳、有罪部分：
一、上揭事實，業據被告戊○○於本院審理時供承不諱（見本院
    卷第49頁正、反面），核與證人即被害人丁○○於檢察官偵
    訊及本院審理時、丙○○於本院審理時所證述之情節相符，
    且有證人即查獲警員甲○○於本院審理時之證詞可參，此外
    並有保特瓶1 瓶等物扣案可資佐證，及現場照片多幀附卷足
    稽（見偵卷第28至35頁），足以擔保被告戊○○之任意性自
    白與事實相合。且在他人住處之內，威脅以汽油放火，衡情
    亦足以危害人之生命、身體、財產安全。從而，此部分事證
    已臻明確，被告戊○○之犯行堪予認定，應依法論科。
二、核被告戊○○所為，係犯刑法第305 條之恐嚇致生危害於安
    全罪。其以一行為，同時恐嚇被害人丁○○、丙○○二人，
    為同種想像競合犯，應依刑法第55條論以一罪。起訴書雖認
    被告戊○○此部分係涉犯刑法第173 條第3 項、第1 項之放
    火燒燬現供人使用住宅未遂罪嫌云云。惟依證人丁○○於本
    院審理時所述：戊○○從頭到尾都是坐在沙發上，我先生（
    指丙○○）走過去跟她搶保特瓶……我先生跟戊○○搶完保
    特瓶後，戊○○就從她的包包拿出1 個打火機要點火，我先
    生剛好在旁邊，趕緊再過去搶下那個打火機……我先生下樓
    時，戊○○又拿我家桌上的打火機要點火……我右手抱著小
    孩就過去搶那個打火機……我知道她沒有真的想要點火，後
    來我有把打火機搶下來，如果戊○○真的有想要點火，我一
    雙手沒有辦法搶下打火機……我有看到戊○○拿打火機，也
    有看到她要點火的動作，但沒有真的點下去，戊○○可能有
    在考慮要不要真點下去，她當時就是把打火機拿在手上，沒
    有針對特定目標做點火的動作……如果戊○○要點火，我們
    根本沒有時間搶下來等語（見本院卷第44頁反面至46頁反面
    ）；證人丙○○亦證稱：剛開始戊○○坐在沙發上，右手拿
    保特瓶，左手開瓶蓋，瓶蓋打開後，她有撥的動作，但動作
    不是很大，當時客廳桌上、地上都有潑到汽油，我聞到氣味
    才知道裡面是裝汽油，我過去以左手抓住戊○○的右手，當
    時戊○○是坐著，我是站著……我跟戊○○搶保特瓶結束之
    後，戊○○就從她的皮包裡面拿出打火機，我沒有看到火光
    ，也沒有點火的聲音，當時我距離戊○○不到1 公尺，我就
    上前制止戊○○，把打火機搶下來……如果戊○○真的點火
    ，我來不及阻止她點火，但她也有可能會燒到自己，因她當
    時身上都是汽油……我也認為戊○○沒有真的要點火的意思
    ，如果她真的要點火，從包包拿出打火機就會立刻點火，她
    只是把打火機拿出來，但我還是會怕，所以還是過去搶下來
    等語（見本院卷第47頁反面、48頁）。顯見被告戊○○當時
    自始至終坐在客廳沙發上，取出保特瓶後僅係隨意撥灑，雖
    有手持打火機之動作，但根本沒有放火之真意。蓋如被告戊○○當時果有意放火燒燬住宅，大可於趁人不備之際，將汽
    油潑在易燃品上，立即點火延燒，豈有一再作勢將要點火，
    任令被害人丙○○、丁○○輕易奪下打火機之理？故知被告
    戊○○當時攜帶裝有汽油之保特瓶、打火機前往被害人住處
    ，目的確係在憑藉該等物品恐嚇被害人而已，其主觀上並無
    放火燒燬現供人使用住宅之犯意甚灼，而與刑法第173 條放
    火罪之要件不合，起訴法條洵有未洽，惟其社會基本事實同
    一，爰於踐行告知程序後，逕變更起訴法條。爰審酌被告戊○○前無犯罪科刑紀錄，有臺灣高等法院被告前案紀錄表可
    考，素行非劣，惟不思循理性方法解決糾紛，僅因細故，即
    悍然攜帶裝有汽油之保特瓶、打火機前往被害人住處實行恐
    嚇犯行，手法乖戾，兼衡其犯罪之動機、目的、手段、犯罪
    時所受之刺激、對於被害人所生危害程度，及於本院審理時
    坦承犯行、已現悔意，惟迄未與被害人成立和解等一切情狀
    ，量處如主文所示之刑，並諭知如易科罰金之折算標準，以
    資懲儆。本件被告戊○○實行上揭恐嚇犯行所用之保特瓶1
    瓶、綠色打火機1 個，前經警方查扣在案，此觀警詢筆錄所
    載甚明（見偵卷第13頁），均屬被告戊○○所有、供其犯本
    案之罪所用之物，業據被告戊○○供明在卷（見本院卷第49
    頁反面），爰均依刑法第38條第1 項第2 款規定宣告沒收之
    。
參、公訴不受理部分：
一、公訴意旨略以：被告戊○○於98年4 月2 日15時許，前往被
    告丁○○之上址住處，因細故發生爭執進而互毆，致丁○○
    受有左臉擦傷等傷害、戊○○受有右臉擦傷等傷害，因認被
    告戊○○、丁○○二人均有涉犯刑法第277 條第1 項之傷害
    罪嫌。
二、按告訴乃論之罪，告訴人於第一審辯論終結前得撤回其告訴
    ；又告訴經撤回者，應諭知不受理之判決，並得不經言詞辯
    論為之，刑事訴訟法第238 條第1 項、第303 條第3 款、第
    307 條分別定有明文。
三、查告訴人丁○○、戊○○互控對方傷害案件，檢察官提起公
    訴，認被告戊○○、丁○○二人均係涉犯刑法第277 條第1
    項之傷害罪嫌，依同法第287 條之規定，須告訴乃論。茲據
    告訴人丁○○、戊○○於檢察官提起公訴後、第一審辯論終
    結前，向本院撤回對於對方之刑事告訴，有撤回告訴狀2 份
    附卷可稽。揆諸前開說明，此部分爰不經言詞辯論，逕為被
    告二人不受理判決之諭知。
據上論斷，應依刑事訴訟法第299 條第1 項前段、第300 條、第
303 條第3 款、第307 條，刑法第305 條、第55條、第41條第1
項前段、第38條第1 項第2 款，刑法施行法第1 條之1 第1 項、
第2 項前段，判決如主文。
本案經檢察官謝岳龍到庭執行職務。
中    華    民    國    98    年    7     月    29    日
                  刑事第十一庭  審判長法  官  陳鴻清
                                      法  官  劉安榕
                                      法  官  朱嘉川
以上正本證明與原本無異。
如不服本判決應於收受送達後10日內向本院提出上訴書狀，並應
敘述具體理由；其未敘述上訴理由者，應於上訴期間屆滿後20日
內向本院補提理由書（均須按他造當事人之人數附繕本）「切勿
逕送上級法院」。
                                      書記官  陳聖儒
中    華    民    國    98    年    7     月    29    日
附錄本案論罪科刑法條全文：
中華民國刑法第305 條
以加害生命、身體、自由、名譽、財產之事，恐嚇他人致生危害
於安全者，處2 年以下有期徒刑、拘役或3 百元以下罰金。


司法院資訊處製作；財團法人民間司法改革基金會備份。
